臺灣桃園地方法院刑事判決
111年度原訴字第66號
公  訴  人  臺灣桃園地方檢察署檢察官  
被      告  黃瀚德





            張簡珮岑




            李汶修


上  一  人
指定辯護人  本院公設辯護人彭詩雯  
上列被告因妨害自由等案件，經檢察官提起公訴（109年度少連
偵字第384號、109年度少連偵字第385號、109年度少連偵字第38
6號、109年度少連偵字第387號、110年度少連偵字第191號），
本院判決如下：
    主  文
乙○○共同犯剝奪他人行動自由罪，處有期徒刑貳月，如易科罰金
，以新臺幣壹仟元折算壹日。 
壬○○共同犯剝奪他人行動自由罪，處有期徒刑貳月，如易科罰金
，以新臺幣壹仟元折算壹日。 
己○○○共同犯剝奪他人行動自由罪，處拘役貳拾日，如易科罰金
，以新臺幣壹仟元折算壹日。 
    事  實
一、丙○○（所涉妨害自由犯行，另經本院判處有期徒刑在案）與
    戊○○存有債務糾紛，其於民國108年8月19日晚間8時57分許
    經邱謙華獲悉戊○○與友人癸○○出現在桃園市○○區○○街○○○路○○○○○○○○○○○○○○○○○○○○市○○區○○路000號），遂夥同壬○○、乙○○、己○○○、丁○○、辛○○、甲○○（前3人所涉妨害自由犯行，
    另經本院各判處有期徒刑在案）、少年陳○嵃（所涉妨害自
    由犯行，另經本院少年法庭裁定交付保護管束確定）、真實
    姓名年籍不詳之男子數名前往「多拿之咖啡店」，欲向戊○○
    索討債務，戊○○為求還款予丙○○，不斷以電話聯繫友人籌錢
    ，迨同日晚間9時59分許，丙○○見戊○○仍未能籌得款項，遂
    與丁○○、辛○○、甲○○、乙○○、壬○○、己○○○、少年陳○嵃、不
    詳男子數名共同基於剝奪他人行動自由之犯意聯絡，由丙○○
    開口要求戊○○前往位在桃園市○○區○○路000號之檳榔攤，且
    須清償債務方能自檳榔攤離去，戊○○懼於現場人多勢眾不敢
    抗拒，遂搭乘丁○○駕駛之自小客車至上址檳榔攤，迄108年8
    月20日凌晨某時許自檳榔攤離開前往凱悅KTV，行動自由始
    告恢復。
二、案經戊○○訴由桃園市政府警察局八德分局移送臺灣桃園地方
    檢察署檢察官偵查起訴。　　　　
    理  由
一、本判決援引之供述及非供述證據，均依法定方式取得，並經
    本院於審理期日踐行合法之調查，其中屬被告以外之人於審
    判外所為陳述者，檢察官、被告壬○○、己○○○、乙○○、辯護
    人均不爭執證據能力，且查無依法應排除其證據能力之情形
    ，本院審酌各該陳述作成時之情況，認為適當，均得採為判
    決之基礎。 
二、訊據被告乙○○、壬○○、己○○○、均矢口否認有妨害自由犯行
    ，被告乙○○辯稱：我有去現場，但沒有幹嘛，也沒有站在那
    些人裡面云云，被告壬○○辯稱：當時我住在檳榔攤，不去那
    邊要去哪裡云云，被告己○○○辯稱：是戊○○告訴我她願意來
    檳榔攤云云。經查：
㈠、丙○○於108年8月19日晚間8時57分許，經由邱謙華得知與其有
    債務糾紛之告訴人戊○○與男友癸○○出現在桃園市○○區○○路00
    0號「多拿之咖啡店」，丙○○便號召被告壬○○、乙○○、己○○○
    、丁○○、辛○○、甲○○、少年陳○嵃及真實姓名年籍不詳之男
    子數名一同前往「多拿之咖啡店」，期間由丙○○出面向告訴
    人索討欠款，嗣告訴人無法籌款返還給丙○○，丙○○便要求告
    訴人前往桃園市○○區○○路000號之檳榔攤繼續籌措款項，告
    訴人便搭乘丁○○駕駛之自小客車前往上揭檳榔攤乙節，業據
    被告壬○○於警詢及偵查中供稱：當天我與庚○○、甲○○在三民
    路麥當勞，丙○○說他們在「多拿之咖啡店」，我就騎車載甲○○去咖啡店會合，我們在咖啡店有待一陣子，起初不知道為
    何聚集在那裡，後來才知道要跟戊○○討債。因為戊○○欠丙○○
    錢，在咖啡店等她二哥拿錢，後來一直等不到，我有聽到丙○○與丁○○說不然先回檳榔攤，戊○○也說好等語（見少連偵字
    第384號卷，第422頁；少連偵字第191號卷三，第10頁；少
    連偵字第191號卷五，第253頁），被告乙○○警詢及偵查中供
    稱：當天是陳律堡約我去咖啡店，我只是去湊人數，最後整
    群人包含戊○○一起離開等語（見少連偵字第386號卷，第16
    頁、第118頁），被告己○○○於警詢及偵查中供稱：當天我跟
    丁○○去，主要是丙○○與戊○○交談，後來戊○○搭我的車去檳榔
    攤等語（見少連偵字第387號卷，第19至20頁、第166至167
    頁），同案被告丙○○於警詢及偵查中供稱：戊○○與其母親於
    108年2月至7月陸續向我借300萬元，戊○○前一天主動聯絡我
    要還新臺幣（下同）20萬元，後來避不見面，事後邱謙華打
    電話告知我戊○○與癸○○在「多拿之咖啡店」，我們就到咖啡
    店找戊○○要錢。我問戊○○可否還我錢，戊○○說她二哥會拿錢
    過來，於是我們就在咖啡店等她二哥，但一直等了40、50分
    鐘，戊○○的二哥沒有來，我就跟戊○○說既然她二哥要送錢來
    ，我們到丁○○的檳榔攤等，戊○○說好等語（見少連偵字第38
    4號卷，第15頁、第317頁；少連偵字第191號卷一，第23頁
    ；少連偵字第191號卷五，第244頁），同案被告丁○○於警詢
    及偵查中供稱：丙○○那天要我陪他去多拿之咖啡店講事情，
    當時等戊○○的哥哥或朋友送錢來，等了1、2小時都沒有人來
    ，大家就討論去附近等，剛好我與己○○○合租的檳榔攤在附
    近，我就載戊○○去檳榔攤（見他字第9726號卷二，第70頁、
    第101頁；少連偵字第191號卷五，第249頁），同案被告辛○○於警詢及偵查中供稱：我那天原本在檳榔攤內，丁○○說要
    出門，丁○○開車載我、己○○○、陳○嵃，到咖啡店後發現其他
    人也到了，我有看到丙○○等人圍著戊○○，期間一直聽到丙○○
    要戊○○還錢，後來我先回車上，然後他們把戊○○帶上車，戊○○坐中間，我與陳○嵃坐兩邊等語（見少連偵字第385號卷，
    第162頁；少連偵字第191號卷三，第144頁），同案被告甲○○於警詢中供稱：當天我與壬○○一起去「多拿之咖啡店」，
    後來戊○○有上丁○○的車，副駕駛座為己○○○，中間為戊○○，
    左右各為辛○○、陳○嵃，我乘坐壬○○的機車前往檳榔攤等語
    （見少連偵字第191號卷五，第268頁），證人即少年陳○嵃
    於偵查中證稱：當天是丁○○通知我去「多拿之咖啡店」，說
    要去咖啡店處理事情，我想說去湊人數，之後戊○○有上車，
    我坐駕駛座後方，戊○○坐中間，丁○○開車，之後開往檳榔攤
    等語（見他字第9726號卷二，第369頁），核與證人即告訴
    人戊○○於本院審理中結證稱：108年8月19日晚間在「多拿之
    咖啡店」跟人調錢，我看到丙○○和其他人就嚇到了，當天籌
    不到錢，丙○○說不然先回去檳榔攤，當天說好要給丙○○20萬
    元，丙○○說怎樣，我就沒說什麼等語大致相符（見本院訴字
    卷，第245至246頁），且有刑案現場照片、內政部警政署刑
    事警察局第七大隊第一隊通訊監察譯文表編號A1至A18、被
    告丙○○與戊○○LINE對話內容照片在卷可稽（見少連偵字第19
    1號卷一，第191至203頁；少連偵字第191號卷五，第57至65
    頁、第301至318頁），洵堪認定。　　　　
㈡、告訴人於警詢中證稱：當天丙○○突然帶10幾個小弟過去咖啡
    店，他們把我團團圍住，我沒辦法自由離去，我怕求救會被
    強拉上車，我就依丙○○指示坐上丁○○的車，被載往檳榔攤，
    丙○○說籌到錢才可以回去等語（見少連偵字第191號卷五，
    第267至269頁），於偵查中證稱：在「多拿之咖啡店」丙○○
    問能否先還20萬元，無法還就要跟他走，他說怕我走掉找不
    到人，他叫小弟抓我上車等語（見他字第9726號卷一，第66
    7至671頁），於本院審理中結證稱：丙○○說既然沒有錢，就
    先跟他回去，我看到這麼多人，也不敢說什麼，到了檳榔攤
    後，丙○○叫我籌錢，籌到錢才能回家等語（見本院訴字卷，
    第246頁），證人即告訴人男友癸○○於警詢中證稱：當天丙○○率丁○○、乙○○、壬○○等10多人到「多拿之咖啡店」，他們
    一下車就逼戊○○還錢，戊○○付不出來，丙○○說把人帶走直到
    籌出錢，當時一群人圍著我們，如果有口角衝突，應該會被
    打，丙○○不用說什麼，我與戊○○就感到害怕等語（見少連偵
    字第191號卷五，第319至321頁），於偵查中證稱：丙○○和
    小弟硬把戊○○帶走，他們人很多，抵抗也只是討皮痛等語（
    見他字第9726號卷一，第699至700頁），而本院勘驗「多拿
    之咖啡店」之監視器畫面顯示：『畫面顯示時間2019年（即1
    08年）8月19日晚間9時，畫面下方的桌子坐著告訴人與一名
    身穿白衣男子。9時02分35秒時，有一名年紀較長之身穿POL
    O衫男子坐在告訴人與白衣男子旁，三人持續交談。9時09分
    25秒時，丙○○往告訴人及癸○○所在之處走去，旁邊跟著辛○○
    、陳○嵃，丙○○坐到告訴人左前方、辛○○及陳○嵃也拉椅子坐
    下，己○○○坐在辛○○、陳○嵃後方的另外一張桌子，畫面最左
    邊還有一名男子手持手機，但無法辨識該名男子是何人。丙○○、辛○○、丁○○互相交談，告訴人偶爾有看手機的動作，丙○○、辛○○、陳○嵃、丁○○後來有從座位起身，但持續站立在
    桌子旁邊，己○○○有去買飲料，但沒有往告訴人所在之桌子
    靠近，都是坐在另外一張桌子，告訴人有持續使用手機，且
    可以看出有在打電話，丙○○後續有離開畫面中，只有辛○○、
    陳○嵃在前面。9時15分30秒，丙○○、丁○○又出現在鏡頭中，
    丙○○又坐在告訴人左前方，丁○○也坐在告訴人前方，後來又
    有三名穿黑色短袖男子往告訴人及丙○○所在的桌子走去，三
    名黑色短袖男子站在丙○○後方，癸○○有在持續用手機連絡事
    情的樣子，告訴人也一直在用手機連絡事情的樣子。期間告
    訴人與癸○○並沒有要起身離開的感覺，丙○○在與告訴人講話
    過程中，看得出來有憤怒，但丙○○也只有坐在椅子上與告訴
    人講話，並無任何肢體動作出現，其他人也沒有任何肢體動
    作的出現，告訴人在此期間也不斷與癸○○攀談，持續使用手
    機連絡事情的樣子，丙○○看得出來與告訴人攀談時偶爾有生
    氣的感覺。9時30分時，可以看到辛○○站在告訴人後方，丙○○在旁來回走動，並看得出來持續與告訴人有對話，且丙○○
    很生氣，丙○○同時也有與癸○○對談，丙○○的後方持續有站立
    三名黑衣男子。告訴人有把手中手機交給丙○○，丙○○接過後
    ，有持續在講電話，後來可以看到辛○○搬椅子坐在告訴人的
    右後方。9時48分50秒，壬○○從路邊走向丁○○坐的地方，並
    與丁○○、己○○○攀談。9時50分，壬○○就離開畫面。9時50分5
    8秒，乙○○、甲○○及其他四名不詳男子往丁○○、己○○○處走去
    ，並站立在附近或坐於旁邊其他桌子，後來該等人又陸續離
    開，丙○○講完電話後，將手機交還給告訴人，然後告訴人又
    有把手中手機交給丙○○講電話。9時59分05秒，告訴人與丙○○等人均起身，陳○嵃手搭告訴人之肩膀與己○○○一同往畫面
    左下方離開。』，有本院勘驗筆錄在卷可考（見本院訴字卷
    ，第242至243頁），是告訴人、證人癸○○證稱突見丙○○率多
    人前來「多拿之咖啡店」，且告訴人遭多人圍住乙節，確與
    事實相符。
㈢、刑法第302條第1項之剝奪他人行動自由罪，係以拘禁外之非
    法方法，剝奪人之行動自由為要件。所謂非法方法，指強暴
    、脅迫、恐嚇等足以拘束妨礙他人身體，使之行動不得自由
    者而言，且不以被害人陷於不能抗拒為必要（最高法院109
    年度台上字第4616號判決意旨參照）。依卷附丙○○與告訴人
    LINE對話內容截圖可知（見少連偵字第191號卷五，第301至
    318頁），告訴人明知丙○○要求其出面還款，依舊選擇避不
    見面，持續爽約，顯見告訴人根本無心面對此債務問題而採
    取鴕鳥心態，若非遭受巨大壓力，豈會出面處理；而此巨大
    壓力來源便係其在「多拿之咖啡店」遭丙○○率眾圍住，在無
    法順利籌得款項給丙○○後，心中產生恐懼，方才「願意」依
    丙○○提議前往檳榔攤籌措款項，蓋告訴人當時僅與男友身處
    咖啡店，與丙○○率眾前來相比，顯然寡不敵眾、人單勢孤，
    任何與告訴人處於相同情況下之人，可謂無自由決定之餘地
    ，僅能聽從指示。固然，或謂告訴人身在公共場所，可向人
    求助云云，但現今都市社會較之早期農村社會，人與人間本
    較為冷漠，一般人縱使見到陌生人身陷危難或面對他人開口
    求助，基於害怕惹禍上身之心態，往往不敢出手相助，則甚
    難期待告訴人敢向周圍之陌生人求助，且縱使開口求助，亦
    可能落得旁人冷漠以對之下場，是以，告訴人遭受多人圍住
    心生壓力，進而屈從指示前往檳榔攤之舉動，不會因其身處
    公共場所而異。再者，丙○○、丁○○、辛○○、甲○○、壬○○、乙○○、己○○○等人固然沒有積極對告訴人為施暴行為，然丙○○
    等人人數眾多，單此人數優勢客觀上已足夠壓制告訴人意思
    自由，本不以告訴人有積極反抗之行為或反抗無效為必要，
    渠等以人數優勢圍住告訴人造成告訴人心理壓力，使告訴人
    離開現場前往檳榔攤，所為確係以非法方法剝奪他人行動自
    由。　
㈣、共同正犯，係共同實行犯罪行為之人，在共同意思範圍內，
    各自分擔犯罪行為之一部，相互利用他人之行為，以達其犯
    罪之目的，其成立不以全體均參與實行犯罪構成要件之行為
    為要件，其行為分擔，亦不以每一階段皆有參與為必要，倘
    具有相互利用其行為之合同意思所為，仍應負共同正犯之責
    。被告壬○○於本院審理中供稱：一開始現場沒什麼人，後來
    陸陸續續來的，我到現場才知道丙○○要找戊○○，雖然很多人
    在現場，但沒有人限制戊○○，戊○○籌不到錢，他自己提議去
    檳榔攤等語（見本院訴字卷，第364至365頁），被告乙○○於
    本院審理中供稱：我知道丙○○要向戊○○討錢，當時丙○○跟我
    說去找他，我在旁邊看戲，我們一群人圍著戊○○等語（見本
    院訴字卷，第367至368頁），顯見被告壬○○、乙○○清楚知悉
    丙○○現身「多拿之咖啡店」之目的在向告訴人索討債務。衡
    情，身為債權人之丙○○一人前往與告訴人商談即可，索討債
    務時卻一反常態糾眾而為，此際，債權人與參與者之目的在
    使債務人感受懼怕無訛，債務人勢必言聽計從，不敢有所不
    從，此為稍具正常智識之人所能輕易理解之事。是日聚集在
    「多拿之咖啡店」之10餘人中，除丙○○外，均非告訴人之債
    權人，被告壬○○、乙○○對於渠等非債權人且未受託向告訴人
    催討債務乙節，知之甚稔，卻仍響應丙○○號召前往現場並滯
    留，渠等與其餘眾人聚集在現場圍繞告訴人之目的無非在使
    告訴人心中感到壓力與懼怕，藉此壯大丙○○之聲勢，使告訴
    人得以對丙○○言聽計從，從而，被告壬○○、乙○○自可認知到
    告訴人後續前往檳榔攤係出於畏懼現場人數優勢所為無奈之
    決定，渠2人係相互利用其他人之行為達成剝奪告訴人行動
    自由之目的，至為明灼。
㈤、刑法之「相續共同正犯」，就基於凡屬共同正犯對於共同犯
    意範圍內之行為均應負責，而共同犯意不以在實行犯罪行為
    前成立者為限，若了解最初行為者之意思，而於其實行犯罪
    之中途發生共同犯意而參與實行者，亦足成立；故對於發生
    共同犯意以前其他共同正犯所為之行為，苟有就既成之條件
    加以利用而繼續共同實行犯罪之意思，則該行為即在共同意
    思範圍以內，應共同負責（最高法院98年度台上字第7972號
    判決意旨參照）。依前揭本院勘驗筆錄可知，被告己○○○固
    然在抵達「多拿之咖啡店」起迄離開前往檳榔攤期間，並未
    與丙○○同坐一桌，亦未參與向告訴人索討債務，惟被告己○○○之座位比鄰丙○○、丁○○、辛○○、陳○嵃等人所在位置，距離
    極近，丙○○在索討債務過程中，多有情緒激動情形，更在咖
    啡店停留將近1小時之久，期間多人匯聚，任何人見此情景
    都可知悉丙○○與告訴人已因債務問題生不滿情緒，丙○○夥同
    多人在場之目的就是在給予告訴人壓力，使告訴人不敢依照
    自由意思行動，唯一能做之事就是籌錢還款。其次，告訴人
    離開「多拿之咖啡店」之時間已是晚間9時59分許，已係休
    息時間，縱然告訴人積欠丙○○款項且拖延甚久，告訴人亦無
    義務在屬於一般人之休息時段籌錢予丙○○，但告訴人卻於休
    息時段「突然」前往被告己○○○經營之檳榔攤，目的僅在籌
    錢還款，始終在丙○○等人身旁之被告己○○○斷可認知到告訴
    人係畏懼丙○○不滿之情緒以及現場人數眾多，出於不得已前
    往檳榔攤。再者，被告己○○○自承案發前與告訴人素不相識
    ，佐以告訴人於本院審理中結證稱：我不認識己○○○，當日
    第一次去檳榔攤等語（見本院訴字卷，第252頁、第256頁）
    ，足認告訴人當日係首次前往被告己○○○經營之檳榔攤，以
    常理而言，告訴人即便承諾丙○○繼續籌款，亦係返家或前往
    熟悉處所為之，豈有可能待在陌生環境籌錢，此種一反常理
    之舉動恰足以證明告訴人係非出於自願前往檳榔攤。從而，
    被告己○○○眼見丙○○夥同多人向告訴人索討債務，已可認知
    到告訴人心理承受巨大壓力，對於告訴人僅能聽命行事乙節
    知之甚稔，其仍任由丁○○駕車搭載先前素不相識之告訴人前
    來自己經營之檳榔攤，進而提供檳榔攤給行動自由已受到壓
    制之告訴人作為籌款處所，此舉使丙○○等人剝奪告訴人行動
    自由之行為得以順遂，已屬行為分擔以及決意加入丙○○等人
    犯罪計畫。
㈥、綜上，本件事證明確，被告壬○○、乙○○、己○○○之辯解均無可
    採，犯行堪以認定，應予依法論科。　　　　
三、論罪科刑：
㈠、按刑法第2條第1項規定：「行為後法律有變更者，適用行為
    時之法律。但行為後之法律有利於行為人者，適用最有利於
    行為人之法律」，係規範行為後法律變更所生新舊法比較適
    用之準據法；該條規定所稱行為後法律有變更者，包括犯 
    罪構成要件有擴張、減縮，或法定刑度有變更等情形。故行
     為後應適用之法律有上述變更之情形者，法院應綜合其全
    部 罪刑之結果而為比較適用。惟若新、舊法之條文內容雖
    有所 修正，然其修正內容與罪刑無關，僅為文字、文義之
    修正、 條次之移列，或將原有實務見解及法理明文化等無
    關有利或 不利於行為人之情形，則非屬上揭所稱之法律有
    變更，亦不 生新舊法比較之問題，而應依一般法律適用原
    則，逕行適用 裁判時法。故行為後法律若有修正，不論是
    否涉及前揭法律 變更，抑或僅係無關行為人有利或不利事
    項之修正，法院應 綜合法律修正之具體內容，於理由內說
    明有無刑法第2條第1 項所規定「行為後法律有變更」之情
    形及應適用之法律，始屬適法（最高法院107年度台上字第4
    438號判決意旨參照）。本案被告壬○○、乙○○、己○○○行為後
    ，刑法第302條第1項雖於108年12月25日經修正公布，同年1
    2月27日施行，惟查修正後之規定係依刑法施行法第1條之1
    第2項前段規定將罰金提高30倍，亦即將原本之銀元300元修
    正為同額之新臺幣9,000元，其修正之結果不生有利或不利
    於行為人之情形，非屬法律變更，自不生新舊法比較之問題
    ，而應依一般法律適用原則，逕行適用裁判時法。　　
㈡、核被告壬○○、乙○○、己○○○所為，均係犯刑法第302條第1項之
    剝奪他人行動自由罪。而刑法第302條第1項及第304條第1項
    之罪，其所保護之法益均為被害人之自由，而私行拘禁，即
    不外以強暴、脅迫為手段，其罪質本屬相同，惟第302條第1
    項之法定刑，既較第304條第1項為重，則以私行拘禁之方法
    妨害人自由，縱其目的在使人行無義務之事，或妨害人行使
    權利，仍應逕依第302條第1項論罪，並無適用第304條第1項
    之餘地（最高法院30年上字第3701號、29年上字第3757號判
    例意旨參照）。被告壬○○、乙○○、己○○○、丙○○、丁○○、辛○○、甲○○與數名真實姓名年籍均不詳之成年人為催討告訴人
    積欠被告丙○○之債務，剝奪告訴人行動自由，繼而要求告訴
    人聯絡親友籌款之行為，係以剝奪告訴人行動自由為手段，
    使告訴人行無義務之事，其強制為剝奪行動自由之部分行為
    ，依前揭意旨，無庸再論以強制罪。被告壬○○、乙○○、己○○○、丙○○、丁○○、辛○○、甲○○、少年陳○嵃、真實姓名年籍不
    詳之男子數名，就上揭犯行具有犯意聯絡與行為分擔，為共
    同正犯。被告壬○○、己○○○行為時為年滿20歲之成年人，且
    與少年陳○嵃共同實施本件剝奪行動自由犯行，然少年陳○嵃
    係偶然經丁○○通知前往「多拿之咖啡店」湊人數，被告壬○○
    、己○○○斷無刻意問明少年陳○嵃年齡之可能，且依卷內資料
    亦無從認定被告壬○○、己○○○知悉少年陳○嵃之實際年齡，故
    被告壬○○、己○○○均無庸依兒童及少年福利與權益保障法第1
    12條第1項前段加重其刑。至被告乙○○行為時甫年滿18歲，
    並非20歲之成年人，自無兒童及少年福利與權益保障法第11
    2條第1項前段適用。　　
㈢、爰審酌被告壬○○、乙○○、己○○○與告訴人本無怨隙，亦非遭欠
    債苦主，卻聽命丙○○指示共同實施本件犯行，未能正確認知
    此等行為並非法所容許，法治觀念極為薄弱，兼衡被告壬○○
    、乙○○、己○○○否認犯行，犯後態度難謂良好，以及渠等實
    施本件犯罪行為之手段尚非暴力且未造成告訴人身體受傷、
    渠等智識程度、素行、家庭經濟狀況、告訴人遭剝奪行動自
    由之時間非屬短暫、犯罪分工等一切情狀，分別量處如主文
    所示之刑，並均諭知易科罰金之折算標準。
四、不另為無罪諭知部分：
㈠、公訴意旨另略以：被告壬○○、乙○○、己○○○共同基於剝奪他人
    行動自由之犯意聯絡，於戊○○前往凱悅KTV唱歌結束後，復
    將戊○○帶回檳榔攤，剝奪其行動自由直至108年8月20日下午
    1時55分許警方因另案前往檳榔攤搜索為止，因認被告壬○○
    、乙○○、己○○○亦涉犯刑法第302條第1項之剝奪他人行動自
    由罪嫌。　　　
㈡、按犯罪事實應依證據認定之，無證據不得認定犯罪事實；又
    不能證明被告犯罪者，應諭知無罪之判決，刑事訴訟法第15
    4條第2項、第301條第1項分別定有明文。認定犯罪事實所憑
    之證據，雖不以直接證據為限，間接證據亦包括在內，然而
    無論直接證據或間接證據，其為訴訟上之證明，須於通常一
    般之人均不致有所懷疑，而得確信其為真實之程度者，始得
    據為有罪之認定，倘其證明尚未達到此一程度，而有合理之
    懷疑存在，無從使事實審法院得有罪之確信時，即應為被告
    無罪之判決。
㈢、查，告訴人於本院審理中結證稱：去檳榔攤以後，有被帶去
    唱歌，是一個男生提議去唱歌，丙○○不在，當時去唱歌，我
    不能說什麼，只能說好。當日參與唱歌的人就是照片中的4
    個人等語（見本院訴字卷，第248頁、第253頁、第246頁）
    ，而本院當庭勘驗被告己○○○提供之手機內儲存之照片與影
    片檔案，顯示「4秒鐘影片檔部分，可見4個人坐在像是KTV
    包廂裡，有人在倒酒，另外3個人在桌子旁邊，其中1個人看
    起來像是在庭告訴人。有1張照片顯示時間為2019年8月20日
    上午4時21分，合照的人有1男3女，其中兩名女子為己○○○與
    告訴人，1名男子是壬○○，另1名是不知名之女子」，有本院
    勘驗筆錄在卷可按（見本院訴字卷，第240頁），是告訴人
    在108年8月19日晚間9時59分許離開「多拿之咖啡店」前往
    檳榔攤後，又與被告壬○○、己○○○、1名真實姓名年籍不詳之
    女子同往凱悅KTV唱歌，唱歌完畢後，再返回檳榔攤。從而
    ，告訴人前往唱歌之際，丙○○、丁○○、辛○○、甲○○、少年陳
    ○嵃、其餘真實姓名不詳之數名男子已不在其身旁，且陪同
    告訴人前往KTV之人僅有3人，衡諸常理，告訴人先前因擔憂
    對方人多勢眾所生不得不從之壓力理應不復存在，告訴人在
    離開檳榔攤時，應可自由決定是否一同前往KTV，而在唱歌
    結束後，亦應可自由決定是否返回檳榔攤，則告訴人又於唱
    歌後返回檳榔攤待至108年8月20日下午1時55分許，實難認
    定係出於他人強暴、脅迫、恐嚇或其餘非法行為所致。其次
    ，卷附丙○○與告訴人之LINE對話內容固顯示：達哥我拜託你
    了先給我回家一下我保證不會沒有或是給你找不到人（見少
    連偵字第191號卷五，第69頁），然告訴人於本院審理中結
    證稱：LINE的時間為早上11時57分，應該是警察救我出來那
    天，我不確定時間，我不記得這些訊息是哪一天傳的等語（
    見本院訴字卷，第250頁、第256頁），則告訴人亦無從確定
    上揭訊息之傳送日期，自不能以上揭內容認定告訴人在離開
    KTV後，又出於非自由意志返回檳榔攤。綜上，告訴人在離
    開檳榔攤前往KTV時，行動自由已告恢復，起訴書認定告訴
    人行動自由直至108年8月20日下午1時55分始告恢復，尚非
    有據，此部分本應為無罪諭知，惟與前揭論罪科刑部分具有
    繼續犯之實質上一罪關係，爰不另為無罪諭知。　
據上論斷，應依刑事訴訟法第299條第1項前段，刑法第28條、第302條第1項、第41條第1項前段，刑法施行法第1條之1第1項，判決如主文。　　　　　　　　　　　　　
中　　華　　民　　國　　111 　年　　11　　月　　18　　日
            刑事第十二庭  審判長  法　官  張宏任
　　　　　　　　　                法  官  張英尉
　　　　　　　　　                法  官  曾淑君  　
以上正本證明與原本無異。
如不服本判決應於收受判決後20日內向本院提出上訴書狀，並應
敘述具體理由。其未敘述上訴理由者，應於上訴期間屆滿後20日
內向本院補提理由書(均須按他造當事人之人數附繕本)「切勿逕
送上級法院」。
                                  書記官  陳美靜
中　　華　　民　　國　　111 　年　　11　　月　　18　　日



附錄本案論罪科刑法條：
中華民國刑法第302條
私行拘禁或以其他非法方法，剝奪人之行動自由者，處5年以下
有期徒刑、拘役或9千元以下罰金。
因而致人於死者，處無期徒刑或7年以上有期徒刑；致重傷者，
處3年以上10年以下有期徒刑。
第1項之未遂犯罰之。